【裁判字號】    98,監宣,4
【裁判日期】    990304
【裁判案由】    監護宣告
【裁判全文】
臺灣臺南地方法院民事裁定               98年度監宣字第4號
聲  請  人  丙○○
            甲○○
上列聲請人聲請監護宣告事件，本院裁定如下：
    主      文
宣告乙○○（男，民國○○年○月○日生、身分證統一編號：Ｚ00000
0000號，住臺南縣仁德鄉○○村○○○街1巷26弄8號）為受輔助
宣告之人。
選定聲請人甲○○（女，民國○○年○月○○日生、身分證統一編號
：Ｚ000000000號，住臺南縣仁德鄉仁和村仁和449號）為受輔助
宣告之人之輔助人。
聲請費用新臺幣壹仟元由受輔助宣告之人乙○○負擔。
    理    由
一、按對於因精神障礙或其他心智缺陷，致其為意思表示或受意
    思表示，或辨識其意思表示效果之能力，顯有不足者，法院
    得因本人、配偶、四親等內之親屬、最近一年有同居事實之
    其他親屬、檢察官、主管機關或社會福利機構之聲請，為輔
    助之宣告，民法第15條之1第1項定有明文。次按，法院對於
    監護之聲請，認為未達民法第14條第1項之程度，而有輔助
    宣告之原因者，得依聲請或依職權以裁定為輔助之宣告，民
    事訴訟法第624條之3第1項亦定有明文。再按受輔助宣告之
    人，應置輔助人，民法第1113條之1第1項亦定有明文。
二、本件聲請意旨略以：聲請人丙○○、甲○○分別為乙○○（
    男，民國○○年○月○日生、身分證統一編號：Ｚ00000 0000號
    ，住臺南縣仁德鄉○○村○○○街1巷26弄8號）之父親、繼
    母，即為其一親等直系血親、一親等直系姻親，乙○○自87
    年間起，因罹患精神障礙，長期在臺南市立醫院住院治療，
    93年3月22日經鑑定為終身中度精神障礙。97年3月間從臺南
    市立醫院轉至行政院國軍退除役官兵輔導委員會玉里榮民醫
    院住院治療迄今，目前吃飯需他人教導，洗澡需他人協助，
    無法辨識自己或他人東西，致任意拿取他人物品，走路時常
    摔跤跌倒，查乙○○已不能為意思表示或受意思表示，或不
    能辨識其意思表示之效果，為此聲請對其為監護宣告。又聲
    請人丙○○為乙○○之父親，但年歲已高且身體狀況不佳，
    聲請人甲○○為乙○○之繼母，較聲請人丙○○年輕，身體
    健朗，乙○○住院期間均由甲○○協助料理，其並時常前往
    臺南市立醫院及行政院國軍退除役官兵輔導委員會玉里榮民
    醫院探視處理乙○○相關事務。至於乙○○之生母吳月琴自
    63年間與聲請人丙○○離婚後（當時乙○○年約五歲），30
    餘年來不曾前來探視乙○○，不知去向，從未聯繫，未盡扶
    養義務，乙○○自幼與生母吳月琴未再謀面，自不宜由其生
    母吳月琴任監護人或輔助人，為乙○○之最佳利益，請選定
    聲請人甲○○為監護人或輔助人。再聲請人丙○○係乙○○
    之父親，請求指定聲請人丙○○擔任會同開具財產清冊之人
    等語。
三、經查，聲請人丙○○、甲○○分別為乙○○（男，58年2月4
    日生、身分證統一編號：Ｚ00000 0000號，住臺南縣仁德鄉
    成功村成功一街1巷26弄8號）之父親、繼母，即為其一親等
    直系血親、一親等直系姻親，業據其提出戶籍謄本2份在卷
    可憑，揆諸上開規定，聲請人為宣告乙○○為監護宣告之人
    之聲請人資格，自無欠缺。經查，聲請人主張上情，雖據其
    提出身心障礙手冊1份為憑，惟經本院依職權囑託臺灣花蓮
    地方法院對乙○○進行鑑定，經臺灣花蓮地方法院函請行政
    院國軍退除役官兵輔導委員會玉里榮民醫院指派該院葉紅秀
    醫師協助鑑定乙○○之精神狀態，鑑定人葉紅秀醫師參與乙○○之精神狀態鑑定，其鑑定結果認：「(一)黨員殘餘精神病
    症狀明顯，思考內容幼稚貧乏、空洞，現實判斷差，言談經
    常答非所問，抽象思考差，邏輯推理能力差。其認知功能的
    退化符合失智程度，且自我照顧功能有明顯障礙。黨員明顯
    無法獨自處理自身週邊事務，故無法做有效的現實判斷。日
    常生活照顧，多需他人從旁協助。(二)黨員因精神障礙致其為
    意思表示或受意思表示，或辨識其意思表示效果之能力，顯
    有不足。…。」有行政院國軍退除役官兵輔導委員會玉里榮
    民醫院99年2月5日玉醫醫字第0990001209號函及所附如附件
    所示之精神鑑定報告書在卷可稽。堪信乙○○非完全不能為
    意思表示或受意思表示，亦非完全不能辨識其意思表示之效
    果，未達應受監護宣告之程度，惟其為意思表示或受意思表
    示，或辨識其意思表示效果之能力，顯有不足，從而，聲請
    人聲請監護宣告，尚屬有間，惟乙○○仍有受輔助之必要，
    爰依職權以裁定為輔助之宣告。
四、次查，聲請人甲○○（女，38年1月11日生、身分證統一編
    號：Ｚ000000000號，住臺南縣仁德鄉仁和村仁和449號）為
    受輔助宣告之人乙○○之繼母，有戶籍謄本附卷可參，且經
    受輔助宣告人之親屬即其父丙○○、其兄黨平源、其兄嫂杜
    翠萍同意並推舉擔任受輔助宣告之人乙○○之輔助人，有聲
    請人所提出之同意書、親屬系統表、親屬之戶籍謄本、印鑑
    證明在卷可稽，又參酌受輔助宣告之人乙○○住院期間均由
    聲請人甲○○協助料理，其並時常前往臺南市立醫院及行政
    院衛生署玉里醫院探視處理乙○○相關事務，業據聲請人陳
    明在卷，認由聲請人甲○○擔任輔助人，最能符合受輔助宣
    告之人之最佳利益，爰選定聲請人甲○○為輔助人。
五、依民事訴訟法第624條之1第3項、第608條第1項、第95條、
    第87條第1項，裁定如主文。
中    華    民    國    99    年    3     月    4     日
                  家事法庭    法  官  鄭  彩  鳳
正本係照原本作成。
如不服本裁定關於選定輔助人之部分，應於送達後十日內向本院
提出抗告狀，並繳納抗告費新臺幣1千元；其餘關於輔助宣告之部
分，不得抗告。
中    華    民    國    99    年    3     月    4     日
                              書記官  黃  心  怡

司法院資訊處製作；財團法人民間司法改革基金會備份。
